臺灣高等法院刑事裁定
110年度抗字第182號
抗  告  人  
即  受刑人  陳奕璋



上列抗告人即受刑人因聲請定其應執行刑案件，不服臺灣新竹地
方法院109年度聲字第1631號，中華民國109年11月30日裁定，提
起抗告，本院裁定如下：
    主  文
抗告駁回。
    理  由
一、原裁定意旨略以：抗告人即受刑人陳奕璋因恐嚇取財等案件
    ，先後經原裁定附表（下稱附表）所示之罪經法院分別判處
    如附表所示之刑，受刑人所犯附表編號1、編號5至9所示得
    易科罰金之罪，而就附表編號2至4所示不得易科罰金之罪經
    受刑人請求定執行刑，此有臺灣新竹地方檢察署受刑人定應
    執行刑或易科罰金意願回覆表1份附卷可考，是依刑法第50
    條規定，聲請人係經受刑人之請求，而向原審聲請就附表編
    號1至編號9所示之罪定執行刑，原審審核認聲請為正當，應
    定其應執行之刑。又受刑人所犯如附表編號3至4及編號5至9
    所示之罪，經原審以107年度訴字第909號等判決，分別定應
    執行有期徒刑2年及有期徒刑8月確定，前揭判決之執行刑當
    然失效，自應以其所犯各罪宣告刑為基礎，並應受前開裁判
    所為定應執行刑內部界限之拘束，而在上開曾定應執行刑加
    計未定應執行刑2月、1年6月後，而在上開曾定應執行刑加
    總後之總和範圍內，考量受刑人所犯各罪之行為方式、危害
    情況、侵害之法益、犯罪次數，及整體犯罪非難評價等總體
    情狀，依刑事訴訟法第477條第1項，刑法第50條第2項、第5
    3條、第51條第5款規定，定其應執行有期徒刑3年10月等語
    。
二、抗告意旨略以：
　㈠按刑法第51條數罪併罰，明文規定「宣告多數有期徒刑者於
    各刑中最長刑期以上各刑合併刑期定其刑期。」法院在數罪
    併罰有二裁判以上，應定其應執行之刑案件，法院所謂刑之
    酌定，固屬自由裁量事項，然對於法院之內部界限、外部界
    限均應受其拘束。
　㈡又刑法修正將連續犯、常業犯規定悉予刪除，考其立法目的
    ，係基於刑罰公平原則考量，乃改採一行為一罪一罰。是定
    其刑期時，除仍應就各別刑罰規範之目的、輕重罪間體系之
    平衡、整體犯罪非難評價、各行為彼此間之偶發性、與被告
    前科之關聯性、各行為所侵害法益之專屬性或同一性、數罪
    對法益侵害之加重效應、罪數所反映之被告人格特性與犯罪
    傾向等，為綜合判斷外，尤須參酌上開實現刑罰公平性，以
    杜絕僥倖、減少犯罪之立法意旨，為妥適之裁量（最高法院
    100年度台上字第5342號判決意旨參照）。另按法律上屬於
    自由裁量事項，尚非概無法律性之拘束，在法律上有其外部
    界限及內部界限，前者法律之具體規定，使法院得以具體選
    擇為適當裁判，此為自由裁量之外部界限，後者法院為自由
    裁量時，應考量法律之目的，法律秩序之理念所在，此為自
    由裁量之內部界限，法院為裁判時，二者均不得有所踰越；
    在數罪併罰而有二裁判以上，應定其應執行刑之案件，法院
    所為刑之酌定，固屬自由裁量事項，然對於法律之內、外部
    界限，仍均應受其拘束（最高法院92年度台非字第187號及9
    4年度台非字第21號判決意旨參照）。
　㈢參照各法院所判之例：
　⒈臺灣臺中地方法院98年度易字第2067號判決，被告犯116件恐
    嚇與詐欺等罪，分別⑴恐嚇取財7件，各判處26個月（計3年6
    月）。⑵詐欺罪109件判處3月(計20年7月)，共計24年1月，
    定其應執行之刑為3年4月。　
　⒉最高法院98年度台上字第6192號判決被告犯27次詐欺罪（合
    計有期徒刑30年7月），定應執行刑為有期徒刑4年。
　⒊臺灣基隆地方法院96年度易字第538號竊盜案，判處8月符合
    減刑減為4月共計38件（合計12年8月），定其應執行之刑為
    有期徒刑3年。
　⒋本院97年度上訴字第5195號判決，共計132年8月，定其應執
    行之刑，僅應執行8年。
　㈣綜上所陳，原裁定定應執行有期徒刑3年10月，實屬過重，請
    求給予受刑人從輕之裁定云云。
三、按判決確定前犯數罪者，併合處罰之；數罪併罰，有二裁判
    以上，宣告多數有期徒刑者，於各刑中之最長期以上，各刑
    合併之刑期以下，定其應執行之刑期，但不得逾30年，刑法
    第50條第1項前段、第53條、第51條第5款分別定有明文。次
    按數罪併罰之定應執行之刑，係出於刑罰經濟與責罰相當之
    考量，並非予以犯罪行為人或受刑人不當之利益，為一種特
    別的量刑過程，相較於刑法第57條所定科刑時應審酌之事項
    係對一般犯罪行為之裁量，定應執行刑之宣告，乃對犯罪行
    為人本身及所犯各罪之總檢視，除應考量行為人所犯數罪反
    應出之人格特性，並應權衡審酌行為人之責任與整體刑法目
    的及相關刑事政策，在量刑權之法律拘束性原則下，依刑法
    第51條第5款之規定，採限制加重原則，以宣告各刑中之最
    長期為下限，各刑合併之刑期為上限，但最長不得逾30年，
    資為量刑自由裁量權之外部界限，並應受法秩序理念規範之
    比例原則、平等原則、責罰相當原則、重複評價禁止原則等
    自由裁量權之內部抽象價值要求界限之支配，使以輕重得宜
    ，罰當其責，俾符合法律授與裁量權之目的，以區別數罪併
    罰與單純數罪之不同，兼顧刑罰衡平原則（最高法院100年
    度台上字第21號判決意旨參照）。又執行刑之量定，係事實
    審法院裁量之職權，倘其所酌定之執行刑，並未違背刑法第
    51條各款所定之方法或範圍（即法律之外部性界限），亦無
    明顯違背公平、比例原則或整體法律秩序之理念（即法律之
    內部性界限）者，即不得任意指為違法或不當，最高法院10
    7年度台抗字第1043、1056號裁定意旨可資參照。 
四、經查，原裁定以抗告人因犯附表所示之罪，先後判處附表所
    示之刑，均已確定在案。而所犯附表編號1、編號5至9所示
    易科罰金之罪，附表編號2至4所示為不得易科罰金之罪，因
    依抗告人請求檢察官聲請合併定應執行刑，經審核認聲請正
    當，裁定定其應執行刑為有期徒刑3年10月。原審乃於各該
    宣告刑之最長期（有期徒刑1年6月）以上，各刑合併之刑期
    （有期徒刑4年8月）以下，定其應執行刑為有期徒刑3年10
    月，經核均未逾越刑法第51條第5款所定之法律外部性界限
    ，亦未較先前曾定應執行刑之加計結果（指原裁定附表編號
    3至4曾經定應執行有期徒刑2年；編號5至9曾經定應執行有
    期徒刑8月，加計編號1、2之罪分別所處有期徒刑2月、1年6
    月，合計為有期徒刑4年4月，原裁定誤載為3年11月）更為
    不利。並說明：考量受刑人所犯各罪之行為方式、危害情況
    、侵害之法益、犯罪次數，及整體犯罪非難評價等總體情狀
    ，其酌定之應執行刑，顯非以累加方式定其應執行刑，亦給
    予適當之恤刑利益，未逸脫前揭範圍為衡酌，於法即無違誤
    。又他案犯罪情節及應審酌之事由與抗告人所犯各罪未盡相
    同，自不得比附援引為本案有否裁量濫用之判斷。抗告意旨
    所執他案裁量情形指摘原裁定有違比例原則及限制加重原則
    等情詞，漫指裁量過苛，係對原裁定定執行刑裁量權之適法
    行使，任意指摘，揆諸上揭說明，其抗告為無理由，應予駁
    回。　
據上論斷，應依刑事訴訟法第412條，裁定如主文。　　
中　　華　　民　　國　　110 　年　　2 　　月　　17　　日
                  刑事第七庭    審判長法　官  孫惠琳
                                      法　官  連雅婷
                                      法　官  張育彰
以上正本證明與原本無異。
如不服本裁定，應於收受送達後五日內向本院提出抗告狀。
                                      書記官  周士涵
中　　華　　民　　國　　110 　年　　2 　　月　　18　　日